臺北高等行政法院判決
　　　　　　　　　　　　　　　　　　 95年度訴字第01563號
　　　　　　　　　　　　　　　.
原　　　告　甲○○
訴訟代理人　乙○○
　　　　　　邱雅文　律師（兼送達代收人）
複代理人　　林雅君　律師
被　　　告　國防部軍事情報局
代　表　人　沈世籍（局長）設同上
訴訟代理人　丙○○
　　　　　　戊○○
　　　　　　丁○○
上列當事人間因眷舍事件，原告不服國防部中華民國95年3 月14
日95決字第043 號訴願決定，提起行政訴訟。本院判決如下：
　　主  文
原告之訴駁回。
訴訟費用由原告負擔。
　　事  實
一、事實概要：原告原為臺北市○○區○○路1 段171 巷12弄5
    號懷德新村之原眷戶，緣懷德新村眷村改建案於民國（下同
    ）82年9 月1 日奉行政院以台82內31652 號函核定在案，於
    86年間各原眷戶雖曾前往法院辦理改建意願之認證手續，但
    未按渠等軍中階級確定改建坪型，被告遂於88年6 月14日以
    （88）品白字第24001 號函請該村自治會重新調查全村51戶
    住戶意願及按階級輔導配購坪型，惟原告並未於改建意願及
    坪型需求名冊上簽章同意，不接受按階級輔導配購坪型，且
    被告於88年05月05日以存證信函告知原告需配合「懷德新村
    」眷村改建，原告亦堅不配合，被告乃依「國軍老舊眷村重
    建試辦期間作業要點」及國防部相關規定（國軍軍眷業務處
    理辦法第31條第1 項第8 款），於88年7 月13日以(88) 品
    白字第27963 號書函註銷原告列管眷戶身分及輔助購宅權益
    ，然原告並未對該行政處分提起行政救濟。嗣國防部總政治
    作戰局以94年2 月5 日勁勢字第0940001948號函通知被告略
    謂：有關懷德新村原眷戶原認證內容未顯示原階坪型而無法
    作為規劃依據，宜請針對原眷戶輔助坪型及是否自費增坪辦
    理重新認證。被告乃於94年3 月22日以劍往字第0940003459
    號公告略謂：請懷德新村原眷戶就「輔助購宅坪型」、「是
    否自費增坪」及「選擇領取輔助購宅款」等改建安置選項辦
    理補正認證，並依時程表於限期內前往法院公證人處辦理認
    證事宜，再檢附應備資料交列管單位，俾利改建事宜等語。
    原告聞悉後乃於94年9 月20日具狀向被告主張其係懷德新村
    原眷戶，請被告發函通知其辦理上開補正認證事宜，經被告
    於94年10月12日以劍往字第0940011168號函覆略謂台端原眷
    戶身分及輔助購宅權益先前已遭註銷在案，故無辦理補正認
    證等事宜之必要等語。原告不服，提起訴願，經遭決定駁回
    ，遂向本院提起本件行政訴訟。
二、兩造聲明：
　(一)原告聲明求為判決：
    1.訴願決定、原處分均撤銷。
    2.被告機關應依據原告係原眷戶之身分及國軍老舊眷村改建
      條例第5 條之規定，發函通知原告辦理補正認證事宜。
    3.訴訟費用由被告負擔。
　(二)被告聲明求為判決：
    1.駁回原告之訴。
    2.訴訟費用由原告負擔。
三、兩造之爭點：
甲、原告主張：
一、原告為原懷德新村之原眷戶，於86年間，因配合國防部「國
    軍老舊眷村重建」，提出申請，並配合被告機關辦理「國軍
    懷德新村原眷戶眷舍重建申請書」，原告並簽立該申請書予
    被告機關，該申請書除經見證人見證外，並經台灣士林地方
    法院認證在案。嗣國防部總政治作戰局於94年1 月間辦理「
    懷德新村改建基地」初步規劃說明會，要求原眷戶於86年所
    辦理之認證書重新辦理補正認證，並於94年3 月22日以劍往
    字第0940003459號函，要求懷德新村原眷戶就「輔助購宅坪
    型」、「是否自費增坪」及「選擇領取輔助購宅款」等改建
    安置選項辦理補正認證。按國軍老舊眷村改建條例施行細則
    第20條第1 項規定：「原眷戶依本條例第二十二條規定同意
    改建者，應於主管機關書面通知之日起三個月內以書面為之
    ，並經法院認證。」故列為改（遷）建眷舍的原眷戶，在國
    防部辦理說明會後，同意辦理改建的眷戶，即應依照規定，
    填妥申請書，向法院辦理認證，倘在法定期間內，未辦理認
    證之原眷戶，則視為不同意改建。本件原告為懷德新村之原
    眷戶，詎遲遲未收到被告機關通知辦理補正認證等事宜，原
    告已依原眷戶之身分及國軍老舊眷村改建條例第5 條之規定
    提出申請，被告機關竟未依據前揭法令之規定，通知原告申
    請辦理補正認證事宜，並駁回原告之申請，原行政處分自有
    諸多認事用法之違誤。爰請求判決：訴願決定、原處分均撤
    銷，被告機關應依據原告係原眷戶之身分及國軍老舊眷村改
    建條例第5 條之規定，發函通知原告辦理補正認證事宜。
二、至被告機關辯稱：「原告拒不辦理拆遷認證手續，並經被告
    機關依據國軍在台軍眷業務處理辦法第141 條第3 款註銷原
    告之居住權」云云，並非事實，蓋：
  (一)原告於86年11月4 日填具「國軍懷德新村原眷戶眷舍重建申
    請書」，同意配合受理單位即被告，辦理懷德新村重建，業
    經臺灣士林地方法院認證在案。
  (二)又依據被告機關於88年1 月28日所召開之「懷德新村與台北
    市政府合建國宅案」協調會會議紀錄，其中會議結論第3 點
    明確表示：「各眷戶應享之權利及義務均需依『國軍老舊眷
    村改建試辦期間作業要點』辦理，基於上開因素，需重新辦
    理法院認證事宜，請轉知眷戶知悉」等語。惟被告機關遲至
    94年3 月底始辦理「原眷戶改建補正申請書」法院認證相關
    事宜，按原告已於86年11月4 日認證在卷，則被告機關在94
    年3 月始重新辦理認證，原告自得參加，詎料，被告機關竟
    未通知原告，於法顯有未合。
  (三)另依被告機關88年5 月17日以(88)品白字第20661 號函所附
    之附件即「懷德新村與台北市政府合建國宅案」確認眷戶改
    建意願協調會會議紀錄第2 點：「原住戶於八十六年至八十
    七年間所辦認證書，是否具法律效力，併案請國防部研處，
    如仍需回歸原點，按『國軍老舊眷村改建試辦期間作業要點
    』辦理改建程序，則須儘早告知眷戶。」足證，被告機關從
    未否認原告已辦理認證之事實。
三、原告依據行政訴訟法第8 條第1 項規定，變更訴之聲明請求
    被告回復原告眷戶資格，理由如下：
  (一)按人民與中央或地方機關間，因公法上原因發生財產上之給
    付或請求作成行政處分以外之其他非財產上之給付，得提起
    給付訴訟。因公法上契約發生之給付，亦同。行政訴訟法第
    8 條第1 項定有明文。
  (二)本件被告機關依據「國軍老舊眷村改建試辦期間作業要點」
    及被告機關88年1 月28日會議結論，應重新填具「重建申請
    書」，並「辦理法院認證」，而原告已於86年11月4 日至法
    院辦理認證在卷，是被告取消原告眷戶資格，該行政處分即
    屬違法，故被告機關於94年3 月底辦理「原眷戶改建補正申
    請書」法院認證相關事宜時，原告自得參加該法院認證手續
    ，是被告並未通知原告辦理，於法顯有未合，故原告爰依行
    政訴訟法第8 條第1 項規定，起訴請求被告機關應回復原告
    之眷戶身分（此部分聲明請求已經原告於本院審理時撤回）
    ，並准予原告辦理懷德斯村重建之補認證手續。
乙、被告主張：
一、「懷德新村」眷村改建案係於82年9 月1 日奉行政院以台82
    內31652 號函核定重建在案，經被告於88年6 月14日以（88
    ）品白字第24001 號函請該村自治會調查全村51戶住戶意願
    ，惟原告並未於改建意願及坪型需求名冊上簽章同意，此有
    懷德新村自治會88年06月23日（88）懷德字第004 號書函影
    本暨所附改建意願及坪型需求名冊影本乙紙在案可佐，且原
    告以改建後分配方式不合等理由，拒不辦理拆遷認證手續，
    業經被告依國軍在台軍眷業務處理辦法第141 條第3 款規定
    註銷原告之居住權，並終止原告位於臺北市○○區○○路1
    段171 巷12弄5 號之使用借貸土地契約，此為原告上訴於臺
    灣高等法院所不爭執（臺灣高等法院91年度重上字第204 號
    判決參照）。是原告陳以：「86年間，因配合國防部國軍老
    舊眷村改建，提出申請，並配合被告辦理國軍懷德新村原眷
    戶重建申請書，原告並簽立該申請書予被告，並經臺灣士林
    地方法院認證在案」等詞，顯與事實不符。
二、本件眷村改建案於82年已奉行政院核定，已如前述，有關改
    建事宜，在國軍老舊眷村改建條例第28條第1 項「本條例施
    行之日，已完成改建之眷村及已報行政院核定改建之眷村，
    依國防部原規定辦理。」之規定授權下，自應依國防部原規
    定辦理。而所謂「國防部原規定」依同條例施行細則第23條
    之規定，依指該條例施行前，由國防部訂頒或報奉行政院核
    定（備）有關眷村改建、遷建、計價、核配、預算編列、與
    收支及輔助購宅之有關規定辦理，是國防部原規定係指國軍
    老舊眷村重建試辦期間作業要點，而依該作業要點進行重建
    作業程序，惟原告拒不配合，拒絕簽名於改建意願及坪型需
    求名冊，被告於88年5 月5 日以存證信函告知原告需配合「
    懷德新村」眷村改建，惟原告仍堅不配合改建，故被告於88
    年07月13日以（88）品白字第27963 號書函註銷原告列管眷
    戶身分及輔助購宅權益，此一行政處分並不違反「平等原則
    」、「法律保留原則」、「法律優位原則」、「行政自我拘
    束原則」、「信賴保護原則」、「比例原則」，此亦經最高
    行政法院在同案註銷鄧造棟及李後先等人原眷戶資格案之判
    決理由內所肯認（見最高行政法院93年度判字第1706號判決
    影本第16頁）。益徵被告註銷原告列管眷戶身分及輔助購宅
    權益之行政處分，係屬合法，而該行政處分亦未經訴願人提
    起行政救濟，職是，該行政處分已具備確定實質及形式上之
    拘束力。
三、被告94年10月12劍往字第0940011168號函僅係事實通知，並
    非行政處分：
    查國防部總政治作戰局以94年2 月5 日勁勢字第0940001948
    號函通知略以：「有關懷德新村原眷戶原認證內容未顯示原
    階坪型而無法作為規劃依據，宜請本局針對原眷戶輔助坪型
    及是否自費增坪辦理重新認證」。是被告於94年3 月22日劍
    往字第0940003459號公告略以：「懷德新村改建基地原眷戶
    應依時程表於限期內辦理認證事宜，並檢附應備資料交列管
    單位，俾利改建事宜。」惟原告於94年9 月20日以懷德新村
    原眷戶身分向被告申請補辦認證事宜。案經被告詳查，原告
    前因拒不配合懷德新村改建事宜，被告業於88年5 月5 日以
    存證信函告知原告需配合「懷德新村」眷村改建後，原告仍
    堅不配合改建，被告乃於88年7 月13日以品白字第27963 號
    書函之行政處分註銷原告列管眷戶身分及輔助購宅權益在案
    。原告收受該書函後均未提起行政救濟，原告因此喪失原眷
    戶之身分資格，該註銷原告原眷戶身分資格之行政處分自有
    其實質及形式上之確定力，被告與原告均應受此既成行政處
    分之拘束。因此，原告在喪失原眷戶身分後，仍自認係懷德
    新村之原眷戶而要求被告通知辦理認證事宜，顯有謬誤。故
    被告94年10月12日劍往字第0940011168號書函，僅係將原告
    非屬原眷戶之事實通知原告，並非行政處分。
四、綜上，所謂原眷戶身分依國軍老舊眷村改建條例第3 條第2
    項規定，係指領有主管機關或其所屬權貴機關核發之國軍眷
    舍居住憑證或公文書之國軍老舊眷村住戶。原告之原眷戶身
    分既已因被告88年7 月13日品白字第27963 號書函而註銷，
    自無由再以原眷戶身分向被告申請通知辦理眷村改建認證事
    宜。原告提起行政訴訟顯益理由，敬祈鈞院鑑核，賜判決如
    訴之聲明，實為感德。
    理  由
壹、程序方面：
    原告訴之聲明原為：1.原處分及訴願決定均撤銷，2.被告機
    關應作成准予原告辦理懷德新村重建辦理補正認證之行政處
    分。嗣變更為：被告應回復原告原眷戶資格。因被告不同意
    其變更，原告乃陳明依照原來的訴之聲明為準，並撤回該請
    求回復原告原眷戶資格之聲明（本院卷第177 、178 、203
    頁）。嗣又更正原訴之聲明第二項為：被告機關應依據原告
    係原眷戶之身分及國軍老舊眷村改建條例第5 條之規定，發
    函通知原告辦理補正認證事宜云云，因未變更其請求權之基
    礎，爰依行政訴訟法第111 條第3 項第2 款，准其更正，並
    以此為判決範圍，合先敘明。
貳、實體方面：
一、按訴願法第1 條第1 項前段規定，人民對於中央或地方機關
    之行政處分，認為違法或不當，致損害其權利或利益者，得
    依訴願法提起訴願。又依行政訴訟法第4 條第1 項之規定，
    人民因中央或地方機關之違法行政處分，認為損害其權利或
    法律上之利益，經依訴願法提起訴願而不服其決定者，得向
    高等行政法院提起撤銷訴訟。足見提起撤銷行政訴訟，須以
    有行政處分存在為前提要件，而此所謂行政處分，依行政程
    序法第92條第1 項、訴願法第3 條第1項 規定，係指中央或
    地方機關就公法上具體事件所為之決定或其他公權力措施而
    對外直接發生法律效果之單方行政行為而言。至於行政機關
    所為單純事實之敘述或理由之說明，既不因該項敘述或說明
    而生何法律上之效果者，自非行政處分，人民即不得對之提
    起訴願及行政訴訟，改制前行政法院44年判字第18號、62年
    裁字第41號判例著有明文。次按行政處分於法定救濟期間過
    後，即發生形式確定力，處分相對人不能再循通常之救濟途
    徑（訴願及行政訴訟），加以撤銷或變更，亦不能於另案程
    序爭執其違法而請求撤銷（訴願法第14條第1 項、第77條第
    2 款及第80條第1 項前段參照）。
二、本院查：原告原為臺北市○○區○○路1 段171 巷12弄5 號
    懷德新村之原眷戶，行政院於82年9 月1 日以台82內31652
    號函核定懷德新村眷村改建在案，於86年間各原眷戶雖曾前
    往法院辦理改建意願之認證手續，但未按渠等軍中階級確定
    改建坪型，被告遂於88年6 月14日以（88）品白字第24001
    號函請該村自治會重新調查全村51戶住戶意願及按階級輔導
    配購坪型，惟原告並未於改建意願及坪型需求名冊上簽章同
    意，不接受按階級輔導配購坪型，且被告於88年05月05日以
    存證信函告知原告需配合「懷德新村」眷村改建，原告亦堅
    不配合，被告乃依「國軍老舊眷村重建試辦期間作業要點」
    及國防部相關規定（國軍軍眷業務處理辦法第31條第1 項第
    8 款），於88年7 月13日以(88)品白字第27963 號書函註銷
    原告列管眷戶身分及輔助購宅權益，然原告並未對該行政處
    分提起行政救濟，且遭國防部軍備局終止使用借貸土地契約
    後，訴請台灣士林地方法院判決應拆屋還地確定在案，另同
    案註銷鄧造棟及李後先等人原眷戶資格案，則經最高行政法
    院判決確定等情，有懷德新村自治會88年06月23日（88）懷
    德字第004 號書函暨所附改建意願及坪型需求名冊、被告88
    年7 月13日(88)品白字第27963 號書函、最高行政法院93年
    度判字第1706號判決、台灣高等法院91年度重上字第204 號
    判決及最高法院94年台上字第893 號裁定等影本附本院卷第
    21、22、24、71、72、80頁及訴願卷第76頁可稽，原告於本
    院審理時亦自認被告有以88年7 月13日(88)品白字第27963
    號書函通知註銷其列管原眷戶身分及輔助購宅權益，然其接
    受通知後並未對該行政處分提起行政救濟等情在卷（本院卷
    第152 頁）。足見被告以88年7 月13日(88)品白字第27963
    號書函註銷原告列管眷戶身分及輔助購宅權益之行政處分，
    已逾訴願期限而確定在案。嗣被告於94年3 月22日以劍往字
    第0940003459號公告：【臺北市「懷德新村改建基地」原眷
    戶改建補正申請書法院認證相關事項。說明：一、原懷德新
    村原眷戶改建意願書認證內容並未顯示原階坪型，無法作為
    規劃興建戶書分配依據，請眷村原眷戶就「輔助購宅坪型」
    、「是否自費增坪」及「選擇領取輔助購宅款」等改建安置
    選項辦理補正認證（格式如附件1 ）。二、原眷戶認證時間
    為民國94年3 月28日、29日、30日及4 月1 日( 時程表如附
    件2)，應攜帶身分證正本及個人私章於認證期間內，填具改
    建補正申請書，經法院認證後，將申請書、認證書、居住證
    明影本( 配住公文書、權益接替等相關資料影本) 、階級證
    明影本及居住眷舍戶籍謄本交列管單位，若因故未能於期間
    內辦理認證者，至遲應於民國94年4 月21日（星期四）前自
    行辦理認證，並檢附應備資料交列管單位，俾利辦理改建事
    宜，務請配合。‧‧‧】（見本院卷第192 頁）。原告聞悉
    後乃於94年9 月20日具狀向被告略謂：【國防部總政治作戰
    局於94年1 月間辦理「懷德新村改建基地」初步規劃說明會
    ，要求原眷戶於86年所辦理之認證書重新辦理補正認證，並
    於94年3 月22日以劍往字第0940003459號函，要求懷德新村
    原眷戶就「輔助購宅坪型」、「是否自費增坪」及「選擇領
    取輔助購宅款」等改建安置選項辦理補正認證。本人既為懷
    德新村之原眷戶，詎遲遲未收到貴局通知辦理補正認證等事
    宜，今本人依原眷戶之身分及國軍老舊眷村改建條例第五條
    之規定，提出申請書，請貴局發函以利本人辦理補正認證等
    事宜，以免損及本人權益。】（見本院卷第172 頁），被告
    即於94年10月12日以劍往字第0940011168號函覆：【主旨：
    台端申請就懷德新村重建事宜辦理補正認證案，請查照。
    說明：一、依台端94年9 月20日致本局申請書辦理。二、本
    局列管臺北市「懷德新村」係在民國85年「國軍老舊眷村改
    建條例」施行前，於民國82年9 月1 日即奉行政院以台82內
    31652 號函核定有案，依首揭眷改條例第28條規定: 「本條
    例施行之日，已完成改建之眷村及已報行政院核定改建之眷
    村，依國防部原規定辦理。…」，故仍按國防部原規定（國
    軍老舊眷村重建試辦期間作業要點）辦理，並無上開眷改條
    例之適用，合先敘明。三、台端函述「本人即為懷德新村之
    原眷戶」乙節，經查所稱原眷戶資格，業因不配合辦理改建
    ，經國防部、本局及眷村自治會等多次疏導未果（曾親自拜
    訪、召開座談會、以存證信函個別通知及配合改建意願調查
    等），已於民國88年7 月13日以（88）品白字第27963 號書
    函註銷列管原眷戶身份及輔助購宅權益在案，故無辦理補正
    認證等事宜之必要，另本局向法院訴請台端「拆屋還地」民
    事訴訟，刻經最高法院民事裁定駁回台端上訴，宜請尊重司
    法判決結果及辦理具結同意配合自行拆遷事宜，惠請諒察。
    】（見訴願卷第7 頁），揆諸前開經過及公文內容，可知公
    告或通知原眷戶去法院公證人處辦理補正認證手續，僅係表
    達應為某種法律行為的觀念，法律效果須俟被通知人為該法
    律行為後始發生，公告或通知本身對於原眷戶之權利或法律
    上之利益並未直接發生何種法律效果，本非行政處分，則不
    為通知，對於原告之權利或法律上之利益亦未直接發生何種
    法律效果，自非行政處分。茲觀諸上開被告函覆意旨僅係在
    說明其處理懷德新村重建事宜的法令依據，及敘述原告之原
    眷戶資格，先前已經被告以88年7 月13日以（88）品白字第
    27963 號書函註銷的歷史事實，原告之權利或法律上之利益
    既不因該項敘述或說明而產生何種法律上之效果，自非行政
    處分；又被告以原告之原眷戶資格，先前已經被註銷為理由
    ，認無通知原告辦理補正認證等事宜之必要，而默示拒絕原
    告要求對其發函通知之申請（即不為通知原告辦理補正認證
    手續），亦純屬事實行為及其理由之說明，自難謂為行政處
    分。依訴願法第1 條第1 項前段及行政訴訟法第4 條第1項
    規定，本不得對之提起訴願及撤銷行政訴訟，訴願管轄機關
    未為不受理決定而從實體審酌後駁回原告之訴願，理由雖有
    不同，但結論尚無不合，原告復對之提起行政訴訟，請求撤
    銷訴願決定及所謂原處分（即系爭94年10月12日劍往字第
    0940011168號函覆），自非合法，應予駁回。至於系爭函覆
    說明四記載：「本件係屬行政處分，如不服本處分應於收受
    本處分之次日起30日內向國防部訴願審議委負會（臺北市○
    ○區○○路164 號）提起訴願救濟。」乃誤解系爭函覆的性
    質所為錯誤教示，被告已於本院審理時以系爭94年10月12日
    劍往字第0940011168號書函，僅係將原告非屬原眷戶之事實
    通知原告，並非行政處分等語更正在卷（見被告補充答辯狀
    ，本院卷第189 頁），併此明。
三、次按85年2 月5 日制定公布施行之國軍老舊眷村改建條例第
    5 條第1 項前段規定：「原眷戶享有承購依本條例興建之住
    宅及由政府給與輔助購宅款之權益」；同條例第28條第1 項
    前段規定：「本條例施行之日，已完成改建之眷村及已報行
    政院核定改建之眷村，依國防部原規定辦理」。而所謂「國
    防部原規定」，依同條例施行細則第23條之規定，係指該條
    例施行前，由國防部訂頒或報奉行政院核定（備）有關眷村
    改建、遷建、計價、核配、預算編列與收支及輔助購宅之有
    關規定，是國防部原規定係指「國軍老舊眷村重建試辦期間
    作業要點」及「國軍軍眷業務處理辦法」之相關規定等。依
    國軍老舊眷村重建試辦期間作業要點第伍─三─（一）規定
    ：「原眷戶身分之認定：奉准有案或持有居住證者」，伍─
    三─（三）規定配售標準：「1.將官：三十四坪。2.上校：
    三十坪。3.中校以下軍官：二十六坪。4.士官（士官長）、
    士兵：二十四坪．．．5.為顧及實際需要，其合住人口（含
    本人）六口以上者，上校級以下軍官得予增加四坪，士官兵
    增加兩坪。．．．」，伍─五─（四）規定：「眷村重建，
    以獲得全體同意為原則，少數不同意者，由列管單位會同自
    治會全力疏導說服，如疏導無效，由列管單位依法處理」，
    復依同試辦要點第柒─二─（二）規定，呈報眷村重建有關
    眷戶與土地資料係屬軍種（列管）單位權貴。又「凡以前奉
    准在眷村範圍內公有土地上，自費建築之眷舍有案者，應列
    為公產管理，不准出租、頂讓．．．．」、「凡列管眷村眷
    舍奉准收回標售、整建、遷建等，當事人或眷戶拒不合作或
    拒不搬遷者，除撤銷其眷舍居住權外，應依法究辦。」分別
    為78年6 月26日修正之「國軍在台軍眷業務處理辦法」第
    131 條及第141 條第3 款所規定；上揭「國軍在台軍眷業務
    處理辦法」於86年1 月22日經修正為「國軍軍眷業務處理辦
    法」，該辦法第29條第1 項規定：「凡以前奉准在眷村範圍
    內之公有土地上自費建築之眷舍有案者，應列為公產管理．
    ．．」同辦法第31條第1 項規定：「有下列情形之一者，撤
    銷其眷舍居住權收回眷舍：．．．八、凡列管眷村眷舍奉准
    收回標售、整建、遷建等，當事人或眷戶拒不搬遷者。」本
    件系爭台北市懷德新村既係經行政院於82年09月01日以台82
    內31 652號函核准改建之眷村，揆諸前揭規定，即應依國防
    部原規定（國軍老舊眷村重建試辦期間作業要點及國軍軍眷
    業務處理辦法之相關規定等）辦理，而有關懷德新村重建之
    原眷戶資格認定乃（列管）單位即被告機關之權責。
四、本件原告原為被告列管之臺北市士林區懷德新村眷戶，嗣經
    被告以原告不配合懷德新村與臺北市政府合建國宅為由，依
    「國軍老舊眷村重建試辦期間作業要點」及國防部相關規定
    （按即前揭國軍軍眷業務處理辦法第31條第1 項第8 款），
    於88年7 月13日以(88)品白字第27963 號書函註銷原告列管
    眷戶身分及輔助購宅權益，原告並未對該註銷之行政處分提
    起行政救濟而確定在案，既如前述，則原告已不能於本件訴
    訟程序爭執該註銷處分違法，並應受該註銷處分形成效力的
    拘束。足見原告已喪失原眷戶身分，即不得享有相關補助購
    宅之權益，是原告申請被告發函通知其就「輔助購宅坪型」
    、「是否自費增坪」及「選擇領取輔購宅款」等改建安置選
    項辦理補正認證手續，自失所憑據。從而，被告函覆拒絕原
    告之請求，於法並無違誤。原告猶起訴請求判命被告機關應
    依據原告係原眷戶之身分及國軍老舊眷村改建條例第5 條之
    規定，發函通知原告辦理補正認證事宜云云，於法無據，不
    應准許，併予駁回。
據上論結，本件原告之訴為一部不合法，一部無理由，爰依行政
訴訟法第98條第3 項前段，判決如主文。
中　　華　　民　　國　　96　　年　 　2　　月　　8　　 日
                         第六庭審判長法  官　林  文  舟
                                     法  官　陳  鴻  斌
                                     法  官  許  瑞  助
上為正本係照原本作成。
如不服本判決，應於送達後20日內，向本院提出上訴狀並表明上
訴理由，如於本判決宣示後送達前提起上訴者，應於判決送達後
20日內補提上訴理由書（須按他造人數附繕本）。
中　　華　　民　　國　　96　　年　 　2　　月　　8　　 日
                                     書記官  林　俞　文
